最高法院刑事裁定　　　　　　　　　　111年度台抗字第897號
抗　告　人　楊貴光





上列抗告人因違反藥事法等罪案件，不服臺灣高等法院中華民國
111年5月24日定應執行刑之裁定（111 年度聲字第1495號，聲請
案號：臺灣高等檢察署111年度執聲字第680號），提起抗告，本
院裁定如下：
    主  文
抗告駁回。 
    理  由
一、裁判確定前犯數罪者，併合處罰之；數罪併罰，有二裁判以
    上者，應依刑法第51條之規定，定其應執行之刑；宣告多數
    有期徒刑者，於各刑中之最長期以上，各刑合併之刑期以下
    ，定其刑期，但不得逾30年。刑法第50條、第53條、第51條
    第5 款分別定有明文。又法律上屬於裁量之事項，有其外部
    性界限及內部性界限，並非概無拘束。依據法律之具體規定
    ，法院應在其範圍選擇為適當之裁判者，為外部性界限；而
    法院為裁判時，應考量法律之目的及法律秩序之理念所在者
    ，為內部性界限。法院為裁判時，二者均不得有所逾越。在
    數罪併罰，有二裁判以上，定其應執行之刑之案件，法院所
    為刑之酌定，固屬裁量之事項，然仍應受前述外部性界限及
    內部性界限之拘束。事實審法院於酌定應執行刑之量定，如
    未違背刑法第51條各款或刑事訴訟法第370 條第2、3項所定
    之方法或範圍（即法律之外部性界限），亦無明顯違背公平
    、比例原則或整體法律秩序之理念者（即法律之內部性界限
    ），即不得任意指為違法或不當。
二、本件原裁定以抗告人即受刑人楊貴光因違反藥事法等罪案件
    ，經法院先後判處如其附表（下稱附表）各編號所示之刑（
    其中附表編號1 所示之罪所處之刑得易科罰金，亦得易服社
    會勞動，附表編號9 所示之罪所處之刑不得易科罰金，但得
    易服社會勞動，附表編號2至8所示之罪所處之刑，則均不得
    易科罰金，亦不得易服社會勞動），均確定在案。經抗告人
    請求由檢察官聲請合併定其應執行之有期徒刑，核屬適當，
    爰定應執行有期徒刑8年6月。
三、抗告意旨略以：抗告人家中尚有年邁母親需照護，且毒品成
    癮者係戕害自身健康，未侵害他人法益。原裁定未酌定較輕
    之應執行刑，違反比例、公平原則及特別預防之刑罰目的等
    語。
四、經查：原裁定已審酌抗告人所犯附表所示各罪，其中附表編
    號1至5所示之罪所處有期徒刑，經臺灣高等法院臺中分院11
    0 年度聲字第1811號裁定定其應執行刑為有期徒刑6年4月確
    定，加計編號6至9之罪所處有期徒刑，總合有期徒刑15年 7
    月，合併定其應執行有期徒刑8年6月，與刑法第51條第5 款
    規定無違，且已適度酌減。經核並未逾越外部性界限，亦無
    明顯濫用裁量權，而有違反內部性界限之情，核屬原審定應
    執行刑裁量職權的適法行使。抗告意旨係就原審定應執行刑
    裁量權之適法行使，任意指稱有違法、不當。應認本件抗告
    為無理由，予以駁回。
據上論結，應依刑事訴訟法第412條，裁定如主文。
中    華    民    國   111    年    7     月    14    日
                  刑事第五庭審判長法  官  李  錦  樑
                                  法  官  周  政  達
                                  法  官  林  孟  宜
                                  法  官  吳  淑  惠
                                  法  官  錢  建  榮  
本件正本證明與原本無異
                                  書記官
中    華    民    國   111    年    7     月    20    日